【裁判字號】    97,易,449
【裁判日期】    970819
【裁判案由】    詐欺
【裁判全文】
臺灣基隆地方法院刑事判決               97年度易字第449號
公  訴  人  臺灣基隆地方法院檢察署檢察官
被      告  乙○○
上列被告因詐欺案件，經檢察官提起公訴（96年度偵字第6130、
6304號），被告於準備程序進行中，就被訴事實為有罪之陳述，
經本院合議庭裁定由受命法官獨任進行簡式審判程序，判決如下
：
    主  文
乙○○幫助意圖為自己不法之所有，以詐術使人將本人之物交付
，處拘役伍拾日，如易科罰金，以新臺幣壹仟元折算壹日，減為
拘役貳拾伍日，如易科罰金，以新臺幣壹仟元折算壹日。又幫助
意圖為自己不法之所有，以詐術使人將本人之物交付，處拘役伍
拾日，如易科罰金，以新臺幣壹仟元折算壹日。應執行拘役陸拾
日，如易科罰金，以新臺幣壹仟元折算壹日。
    事實及理由
一、犯罪事實：
    本件除證據部分補充「被告乙○○於本院審理中之自白」外
    ，其餘犯罪事實、證據，均引用起訴書（如附件）之記載。
二、程序事項：
    本件被告乙○○所犯非死刑、無期徒刑、最輕本刑為3 年以
    上有期徒刑之罪，或高等法院管轄第一審之案件，其於本院
    準備程序中，就被訴事實為有罪之陳述，經告知其簡式審判
    程序之旨，並聽取檢察官、被告之意見後，依刑事訴訟法第
    273 條之1 第1 項之規定，經合議庭裁定由受命法官進行簡
    式審判程式，合先敘明。
三、論罪科刑：
  (一)核被告乙○○所為均係犯刑法第30條第1 項、第339 條第1
    項之幫助詐欺取財罪。又被告先後提供帳戶予詐騙集團成員
    行為，犯意各別、行為互殊，應予分論併罰。又被告幫助詐
    騙集團成員犯前開罪名，均應依刑法第30條第2 項規定，按
    正犯之刑減輕之。
  (二)爰審酌被告提供帳戶供他人犯罪使用，所為已影響社會正常
    經濟交易安全，增加被害人尋求救濟之困難，並使犯罪之追
    查趨於複雜，惟其犯罪後尚能坦承犯行，尚未與被害人和解
    賠償被害人之損失，兼衡其家境清寒，家中尚有妻及4 名子
    女待其工作扶養，始為本案出售帳戶存摺之犯行，此有里長
    出具之清寒證明、戶口名簿、被告工作之在職證明附卷可稽
    ，尚堪憐憫，暨其犯罪之動機、目的、手段、被害人所受損
    害等一切情狀，分別量處如主文所示之刑，並諭知易科罰金
    之折算標準。
  (三)按犯罪在中華民國96年4 月24日以前者，除本條例另有規定
    外，依下列規定減刑：一死刑減為無期徒刑；二無期徒刑減
    為有期徒刑20年；三有期徒刑、拘役或罰金，減其刑期或金
    額二分之一。依本條例應減刑之罪，未經判決確定者，於裁
    判時，減其宣告刑。依前項規定裁判時，應於判決主文同時
    諭知其宣告刑及減得之刑，96年7 月16日施行之中華民國96
    年罪犯減刑條例第2 條第1 項、第7 條定有明文。又減刑後
    之易科罰金或易服勞役之折算標準，仍宜照原標準定之，法
    院辦理96年減刑案件應行注意事項第16點亦有明文。經查，
    本案被告為起訴書犯罪事實欄一、所載提供其不知情妻蔡麗
    昆名義帳戶之犯罪行為係在96年農曆過年後（按幫助犯從屬
    於正犯而成立，以正犯已經犯罪為要件，故幫助犯並非其幫
    助行為一經完成，即成立犯罪，必其幫助行為或其影響力持
    續至正犯實施犯罪始行成立。且詐騙集團成員實施詐騙之時
    間為96年3 月26，故本次被告犯罪成立之時間應為96年3 月
    26日），經本院宣告有拘役50日，合於前揭減刑條件，故應
    依減刑條例減為有期徒刑25日，並依同條例第9 條、第10條
    第1 項定其應執行刑暨易科罰金之折算標準。至被告所為提
    供其不知情母鄭秀琴帳戶所載之犯罪行為係在96年6 月間，
    而詐騙集團成員實施詐騙之時間為96年6 月15日，是被告此
    部分犯行，尚不符合前開減刑條例之規定，併此敘明。
據上論斷，應依刑事訴訟法第273 條之1 、第299 條第1 項前段
、第310 條之2 、第454 條，刑法第339 條第1 項，第30條第1
項前段、第2 項、第41條第1 項前段、第51條第5 款、第6 款，
刑法施行法第1 條之1 ，中華民國96年罪犯減刑條例第2 條第1
項第3 款、第7 條、第9 條、第10條第1 款，判決如主文。
本案經檢察官甲○○到庭執行職務
中    華    民    國    97    年    8     月    19    日
                  刑事第三庭法    官  黃永定
以上正本證明與原本無異。
如不服本判決應於收受本判決後10日內向本院提出上訴書狀，其
未敘述上訴理由者，並得於提起上訴後10日內向本院補提理由書
狀（均須按他造當事人之人數附繕本）「切勿逕送上級法院」。
中    華    民    國    97    年    8     月    19    日
                            書 記 官  劉珍珍
附錄論罪法條：
刑法第339條第1項：
I意圖為自己或第三人不法之所有，以詐術使人將本人或第三人
  之物交付者，處5 年以下有期徒刑、拘役或科或併科1 千元以
  下罰金。
II以前項方法得財產上不法之利益或使第三人得之者，亦同。
III前二項之未遂犯罰之。
附件：
臺灣基隆地方法院檢察署檢察官起訴書
                                      96年度偵字第6130號
                                      96年度偵字第6304號
    被      告  乙○○  男  34歲（民國○○年○月○○日生）
                        住基隆市○○區○○街26巷35之1號
                        國民身分證統一編號：Ｚ000000000號
上被告因詐欺案件，已經偵查終結，認應提起公訴，茲將犯罪事
實及證據並所犯法條分敘如下：
        犯罪事實
一、乙○○知悉申請金融機構帳戶使用係手續簡便，藉故取得他
    人金融帳戶使用之行徑與常理有違，顯與侵害財產性犯罪之
    需要密切相關，並可預見提供帳戶供他人或詐騙集團成員使
    用，該他人或詐騙集團成員極可能以該帳戶作為詐欺取財犯
    罪之工具，仍基於幫助詐欺之犯意，先於民國（下同）96
    年農曆過年後，在基隆市○○區○○街某網咖，將其不知情
    之妻蔡麗昆所申設之北投石牌郵局第00000000000000號帳戶
    （含存摺、印章、金融卡及密碼），以新臺幣（下同）5千
    元之代價售予年籍不詳自稱楊先生之詐欺集團成員；再於96
    年6月間某日下午，在同上址處，將其不知情之母鄭秀琴所
    申設之玉山商業銀行南京東路分行第0000000000000號帳戶
    （含存摺、印章及密碼），以6千元之代價售予年籍不詳自
    稱吳先生之詐欺集團成員。嗣該等詐騙集團成員即基於詐欺
    之犯意，利用乙○○所提供之上開蔡麗昆、鄭秀琴帳戶、存
    摺、印章、提款卡及提款密碼等做為詐欺犯罪之工具，以逃
    避警方之追緝，分別於：（一）96年3月26日上午，佯稱為
    戶政及警調公務人員，以電話向戊○○稱其遭人冒名貸款，
    謊稱須凍結黃女名下銀行帳戶，致黃女陷於錯誤，於當日匯
    款10萬7千元、14萬6千元至游安利設在合作金庫銀行礁溪分
    行第0000000000000號帳戶內（游安利部分另經臺灣宜蘭地
    方法院檢察署聲請簡易判決處刑），另以信用卡借款28萬元
    後，匯至蔡麗昆前開北投石牌郵局帳戶；（二）同年6月15
    日下午2時30分許，佯為金管會與地檢署公務人員，以電話
    向丁○○稱其遭他人冒名申辦信用卡積欠6萬元為由，謊稱
    須凍結銀行帳戶，致許男陷於錯誤，於當日匯款8萬元至鄭
    秀琴上開玉山商業銀行南京東路分行帳戶，款項匯入後，隨
    即遭詐欺集團成員提領花用。
二、案經法務部調查局臺北市調查處移送暨臺北市政府警察局松
    山分局報告偵辦。
        證據並所犯法條
一、證據清單及待證事實：
    書證：蔡麗昆北投石牌郵局開戶資料及交易明細、戊○○郵
          政國內匯款執據、鄭秀琴玉山商業銀行南京東路分行
          開戶資料及交易明細、丁○○匯款申請書回條聯、宜
          蘭縣警察局宜蘭分局受理各項案件紀錄表、受理詐騙
          帳戶通報警示簡便格式表、內政部警政署反詐騙諮詢
          專線紀錄表。
    人證：證人戊○○於調查中之證述、證人丁○○於警詢中之
          證述。
二、上開事實業據被告乙○○於本署偵詢中坦承不諱，復有前揭
    書證、人證足憑，事證明確，被告犯行，已堪認定。
三、核被告所為，係犯刑法30條第1項、第339條第1項詐欺取財
    幫助犯。所犯上開2罪，犯意各異，行為互殊，請予分論併
    罰。
四、依刑事訴訟法第251條第1項提起公訴。
    此  致
臺灣基隆地方法院
中    華    民    國    97    年    6     月    27    日
                      檢  察  官  丙  ○  ○
上正本證明與原本無異
中    華    民    國    97    年    7     月    2     日
                      書  記  官  陳  宏  昌
所犯法條：
刑法30條第1項
幫助他人實行犯罪行為者，為幫助犯。雖他人不知幫助之情者，
亦同。
刑法第339條第1項
意圖為自己或第三人不法之所有，以詐術使人將本人或第三人之
物交付者，處5年以下有期徒刑、拘役或科或併科1千元以下罰金
。


司法院資訊處製作；財團法人民間司法改革基金會備份。
